【裁判字號】    92,毒抗,8
【裁判日期】    920326
【裁判案由】    聲請戒治
【裁判全文】
臺灣高等法院花蓮分院刑事裁定              九十二年度毒抗字第八號
    抗告人即被告  甲○○
右抗告人因違反毒品危害防制條例案件，經檢察官聲請強制戒治，抗告人不服臺灣臺
東地方法院中華民國九十二年一月二十三日所為第一審裁定（九十二年度毒聲字第一
五號），提起抗告，本院裁定如左：
    主  文
抗告駁回。
    理  由
一、按施用毒品者，於裁定送觀察、勒戒後，有繼續施用毒品之傾向者，由法院裁定
    令入戒治處所施以強制戒治，其期間為一年，毒品危害防制條例第二十條第二項
    前段定有明文。抗告人因施用第二級毒品安非他命，經原審裁定將其送觀察、勒
    戒後，經臺灣臺東看守所附設勒戒處所認有繼續施用毒品之傾向，有該看守所九
    十二年一月十四日東所衛字第０九二０００００五三號函及所附「有無繼續施用
    毒品傾向證明書」（經判定有繼續施用毒品傾向）各乙份在卷可稽（見偵查卷第
    四十五、四十七頁），足見抗告人確有繼續施用毒品之傾向，原法院裁定令抗告
    人入戒治處所，施以強制戒治一年，核無不合。
二、抗告意旨略以：抗告人施用第二級毒品安非他命等情，係其於另案通緝到案後自
    行供出，依毒品危害防制條例第二十條第二項後段規定，其所應受之強制戒治得
    以保護管束代之；且其於民國九十一年十一月二十一日即因竊盜案件羈押於臺東
    看守所，日後將面對該案應執行之刑度，實無再有接觸毒品之可能，自無繼續施
    用毒品之傾向云云。
三、經查：
  (一)臺灣臺東地方法院裁定抗告人應送勒戒處所觀察、勒戒之日期為九十一年十一月
    十五日，有該院九十一年度毒聲字第二六六號裁定在卷可稽，足見抗告人於九十
    一年七月十八日下午三時三十分許回溯九十六小時內及九十一年九月二十日施用
    第二級毒品安非他命等犯行，均為上開裁定效力所及。因抗告人於九十一年七月
    十八日下午三時三十分許回溯九十六小時內吸食安非他命之事實，係經警方採尿
    送驗後始查獲，縱抗告人於九十一年九月二十日吸食安非他命之事實為其在另案
    通緝到案後自行供出，亦已不符自首之要件，自無毒品危害防制條例第二十條第
    二項後段之適用；況該項規定係自首者「得」以保護管束代之，顯非強制規定，
    是抗告意旨以抗告人係自行供出施用毒品之犯行，不應令其入戒治處所強制戒治
    云云，顯不足採。
  (二)受勒戒人經觀察、勒戒後有無繼續施用毒品之傾向，係由專業醫師就其人格特質
    、臨床徵候及環境相關因素，綜合判斷其是否有繼續施用毒品之傾向，並非以其
    最近期間內有無繼續接觸毒品之可能為判斷標準。本件抗告人在人格特質方面有
    三筆毒品犯罪相關司法紀錄及六筆其他犯罪相關紀錄（四十二分）；在臨床徵候
    方面則有使用毒品期間超過一年及情緒、態度略差等情況（十五分）；在環境相
    關因素方面亦有社會功能不良、支持系統不佳等問題（七分），總得分為六十四
    分，經評估為有繼續施用毒品之傾向乙節，有臺灣臺東看守所附設勒戒處所出具
    之「有無繼續施用毒品傾向評估標準紀錄表」及「有無繼續施用毒品傾向證明書
    」各乙紙在卷可參（見偵查卷第四十六、四十七頁），是抗告意旨以抗告人將入
    獄服刑不可能再接觸毒品，顯無繼續施用毒品傾向云云，亦非可取。
四、綜上所析，原法院裁定令抗告人入戒治處所施以強制戒治一年，並無不當，其抗
    告為無理由，應予駁回。
據上論斷，應依刑事訴訟法第四百十二條裁定如主文。
中      華      民      國    九十二    年      三      月    二十六    日
                                    審判長法官  吳  鴻  章
                                          法官  林  慶  煙
                                          法官  張  健  河
右正本證明與原本無異。
本件不得再抗告。
                                        書記官  鄧  瑞  雲
中      華      民      國    九十二    年      三      月    二十六    日


司法院資訊處製作；財團法人民間司法改革基金會備份。
